【裁判字號】    97,交聲,1531
【裁判日期】    970811
【裁判案由】    違反道路交通管理處罰條例聲明異議
【裁判全文】
臺灣臺北地方法院交通事件裁定        97年度交聲字第1531號
原處分機關  交通部公路總局臺北區監理所板橋監理站
異  議  人
即受處分人  甲○○
上列異議人即受處分人因違反道路交通管理處罰條例案件，對於
交通部公路總局臺北區監理所板橋監理站民國97年5 月19日所為
之裁決處分（原處分案號：裁字裁41-C00000000號），聲明異議
，本院裁定如下：
    主      文
異議駁回。
    理      由
一、按汽車駕駛人，駕駛汽車經測試檢定有下列情形之一者，處
    新臺幣（下同）1 萬5 千元以上6 萬元以下罰鍰，並當場移
    置保管該汽車及吊扣其駕駛執照1 年；因而肇事致人受傷者
    ，並吊扣其駕駛執照2 年；致人重傷或死亡者，吊銷其駕駛
    執照，並不得再考領：一、酒精濃度超過規定標準。二、吸
    食毒品、迷幻藥、麻醉藥品及其相類似之管製藥品。汽車駕
    駛人拒絕接受第1 項測試之檢定者，處6 萬元罰鍰，並當場
    移置保管該汽車及吊銷該駕駛執照；如肇事致人重傷或死亡
    者，吊銷該駕駛執照，並不得再考領。道路交通管理處罰條
    例第35條第1 項、第4 項定有明文。次按汽車駕駛人，曾依
    第35條第4 項前段規定吊銷駕駛執照者，3 年內不得考領駕
    駛執照，同條例第67條第2 項亦有明定。又所謂「汽車」，
    依道路交通管理處罰條例第3 條第8 款規定，係包括機器腳
    踏車在內。是汽車（或機器腳踏車）駕駛人如拒絕接受酒精
    濃度測試之檢定，經主管機關調查後仍認定有前揭違規行為
    屬實者，依違反道路交通管理事件統一裁罰基準及處理細則
    （下稱處理細則）第44條第1 項及違反道路交通管理事件統
    一裁罰基準表（下稱基準表）之規定，應對該駕駛人處以6
    萬元罰鍰，並吊銷其駕駛執照，且3 年內不得考領駕駛執照
    。
二、本件異議人即受處分人甲○○於民國95年12月21日晚上11時
    10分許，騎乘車牌號碼AWW-506 號重型機車（下稱系爭機車
    ）由臺北縣板橋市往土城市方向，於行經連接兩市之「城林
    橋」上時，因見警方於該處橋上設立交通稽查點，乃立即將
    系爭機車停放於路邊，改以徒步方式走近上開稽查點，且拒
    絕接受警方請其進行之酒精濃度測試，經臺北縣政府警察局
    土城分局交通分隊警員乙○○於95年12月21日以其有拒絕接
    受酒精濃度測試檢定之違規行為為由，依違反道路交通管理
    處罰條例第35條第4 項規定舉發，經原處分機關調查結果，
    仍認異議人確有「拒絕接受酒精濃度測試之檢定」之違規事
    實，乃依道路交通管理處罰條例第35條第4 項、處理細則第
    44條第1 項及基準表等規定，於97年5 月19日以裁字裁41-C
    00000000號裁決書裁處異議人罰鍰6 萬元，並吊銷駕駛執照
    ，3 年內禁考在案。上開各情，有臺北縣政府警察局舉發違
    反道路交通管理事件通知單及原裁決書在卷可稽（見本院卷
    第3 頁、第5 頁）。
三、異議人聲明異議意旨略以：其於本件被舉發當日即95年12月
    21日晚上雖有喝酒，並曾於當日交間11時10分許，行經臺北
    縣土城市之城林橋，但並未騎乘系爭機車。因當日晚上其係
    與朋友約好在土城市○○路上某處餐廳聚餐，而於當日晚上
    7 、8 時許，自樹林火車站騎乘系爭機車前往該餐廳，惟騎
    至城林橋靠板橋市立體育館附近（即甫騎上城林橋）時，即
    發現系爭機車因不明原因故障，乃將系爭機車放在路邊，改
    搭計程車前往聚餐，並於聚餐完畢，返回上開停放地點，準
    備將系爭機車推至機車行修理，而將該機車續推上城林橋時
    ，即為本件警員攔停舉發；因其當時並未騎車，且系爭機車
    係處於無法發動之狀態，自無需接受酒精濃度測試，因而拒
    絕接受測試，為此聲明異議，請求撤銷原處分等語。
四、經查：異議人有騎乘系爭機車而拒絕接受酒精濃度測試之事
    實，業據證人即舉發本件違規之臺北縣政府警察局土城分局
    交通分隊警員乙○○於本件97年7 月23日訊問期日到庭結證
    略稱：本件係由伊於95年12月21日晚上，依土城分局分配之
    酒駕勤務，與另1 位帶班主管及2 位同仁，共4 人在臺北縣
    土城市與板橋市間之城林橋上，由板橋往土城方向之下橋處
    執勤，而於當日晚上11時10分許，將異議人攔停舉發。當時
    城林橋上，由板橋往土城之方向車流量不多，伊等4 人即係
    在該處，當場共同目擊異議人騎乘系爭機車，由板橋往土城
    方向，於騎至距離伊等所設攔檢點前方約150 公尺處時，即
    突然將系爭機車停放在橋上車道上，再以徒步方式走到攔檢
    點；經伊詢問異議人為何不直接騎至攔檢點，而將系爭機車
    停在上開地點，改以徒步方式走到攔檢點，受處分人當時表
    示其並未騎該機車，且不知該機車係何人所有，伊即與另一
    位警員一起走至異議人上開停放機車之地點，確認該機車引
    擎是熱的，顯係剛經發動騎乘過，再以無線電將該機車車牌
    號碼AWW-506 號通知留守於土城交通分隊之同事，以電腦查
    詢該機車之登記車主姓名，確認登記車主即為異議人後，伊
    即依法告知異議人系爭機車登記為其所有，並詢問異議人為
    何將系爭機車停放於城林橋上之上開地點，異議人仍辯稱不
    知道原因等語，伊即當場請異議人出示證件並接受酒精濃度
    測試，但受處分人拒絕出示證件，亦拒絕接受酒精濃度測試
    ，伊乃與其他警員一起將異議人帶回土城分局交通分隊，調
    查異議人之資料，依規定製發本件違規通知單，並因異議人
    當時拒絕簽收通知單，伊乃依規定告知異議人本件違規經過
    及舉發依據，並告知系爭機車業經依法移置；自伊等走近系
    爭機車之上開停放地點檢查時起，迄將異議人帶回交通分隊
    調查資料，製作舉發單之過程，除異議人在警車上之部分外
    ，其餘部分均全程攝影等語（見本院卷第24至31頁）；核與
    卷附臺北縣政府警察局土城分局97年6 月26日北縣警土交字
    第0970022791號函及所附本件舉發現場位置之照片3 張及現
    場圖（見本院卷第19至22頁）相符。按證人乙○○警員既係
    依法執行交通違規取締勤務之公務員，與本件異議人復無嫌
    隙，其執法之公正性自可期待，若非異議人確有本件違規情
    事，其實無設詞誣攀之理。又警員舉發交通違規行為，並不
    以採證照片為其必要之證明方法，蓋若強求各種交通違規行
    為均需以採證照片為其裁罰依據，事實上殆不可行，此蓋因
    諸多違規行為之發生難以預期，其違規狀態稍縱即逝（如在
    未設置闖紅燈自動照相儀器之處所闖紅燈，或未戴安全帽之
    騎士見警攔查後，隨即戴上安全帽等情形），根本無法期待
    此類違規行為均得採證照相。參以異議人對乙○○上開證詞
    ，除仍辯稱其並未騎車外，對上開舉發經過均表示無意見，
    並坦承其當時確曾飲酒等情，足認證人乙○○警員上開證詞
    確屬可信；本件縱無採證照片佐證，仍無礙異議人於前揭時
    、地，確有酒後騎車，經乙○○警員要求其配合接受酒精濃
    度測試之檢定，而拒絕接受之違規行為之認定，自屬違反道
    路交通管理處罰條例第35條第4 項之規定；異議人以上開辯
    詞為據，辯稱其當時並未騎乘系爭機車云云，自無可取。又
    查酒後駕車或騎車之行為人，其肇事機率遠高於一般正常駕
    駛人，對於其他用路人之生命、身體及財產安全危害甚鉅，
    一旦因酒駕肇事發生不幸，往往造成他人家庭破碎，屆時遺
    憾、後悔均已莫及，政府亦一再宣導要求民眾酒後不開車或
    騎車，詎異議人不僅酒後騎車、拒絕酒測，於接獲本件處罰
    裁決後更昧於事實，任意否認其有騎車而拒絕酒測之情事，
    所辯顯屬事後卸責飾詞；其任意聲明異議，致舉發員警必須
    排除其他勤務到庭作證，更屬耗費司法資源，實非足取，併
    此敘明。
五、綜上所述，異議人確有汽車駕駛人拒絕接受酒精濃度測試之
    檢定之違規行為，從而原處分機關依道路交通管理處罰條例
    第35條第4 項、處理細則第44條第1 項暨基準表之規定，裁
    處異議人罰鍰6 萬元，並吊銷駕駛執照（依法3 年內不得考
    領），核屬無誤。本件異議人之異議為無理由，應將其異議
    駁回。
據上論斷，應依道路交通案件處理辦法第19條，裁定如主文。
中    華    民    國    97    年    8     月    11    日
                  交通法庭  法  官  陳勇松
以上正本證明與原本無異。
如不服本裁定，應於送達後5日內向本院提出抗告狀。
                            書記官  鄭巧青
中    華    民    國    97    年    8     月    11    日


司法院資訊處製作；財團法人民間司法改革基金會備份。
